【裁判字號】    99,交聲,2178
【裁判日期】    990811
【裁判案由】    交管條例聲異
【裁判全文】
臺灣板橋地方法院交通事件裁定        99年度交聲字第2178號
原處分機關  交通部公路總局臺北區監理所板橋監理站
異  議  人
即受處分人  甲○○
上列異議人因違反道路交通管理處罰條例案件，對於交通部公路
總局臺北區監理所板橋監理站九十九年六月十八日所為之板監裁
字第裁四一－Ａ00000000號裁決處分（原舉發案號：臺
北市政府警察局北市警交大字第Ａ00000000號）聲明異
議，本院裁定如下：
    主  文
原處分撤銷。
甲○○汽車駕駛人，行車速度，超過規定之最高時速，處罰鍰新
臺幣壹仟貳佰元，並記違規點數壹點。
    理  由
一、原處分意旨略以：異議人即受處分人甲○○於民國（下同）
    九十八年十二月六日下午七時五十分許，騎乘車牌號碼ＫＥ
    Ｖ－九五八號普通重型機車，行經臺北市○○路、長興街口
    ，因「限速五十公里，經測時速六十一公里，超速十一公里
    未滿二十公里」違規，為臺北市政府警察局交通警察大隊警
    員以北市警交大字第Ａ00000000號違反道路交通管
    理事件通知單（下稱舉發通知單）及採證照片逕行舉發，原
    處分機關遂於九十九年六月十八日以交通部公路總局臺北區
    監理所板橋監理站板監裁字第裁四一－Ａ00000000
    號違反道路交通管理事件裁決書（下稱裁決書），依道路交
    通管理處罰條例第四十條、第六十三條第一項第一款（裁決
    書漏載第一款）及違反道路交通管理事件統一裁罰基準及處
    理細則之規定，裁處罰鍰新臺幣（下同）一千五百元，並記
    違規點數一點。
二、異議意旨略以：異議人經舉發於九十八年十二月六日下午七
    時五十分許，騎乘車牌號碼ＫＥＶ－九五八號普通重型機車
    ，行經臺北市○○路、長興街口時有超速違規，然本件舉發
    機關稱異議人為汽車駕駛人，惟異議人所騎乘係普通重型機
    車而非汽車，且所謂「超過規定之最高時速未滿二十公里」
    語焉不詳，不知所指何意，又異議人非經交通警察攔停舉發
    ，是若以測速照相舉發，則應檢附照片以為證明，異議人卻
    只收到裁決書，而未收到超速照片等證據；又異議人住址非
    戶籍所在地，未曾收受相關舉發通知單，直至收到裁決書時
    ，始知遭裁處一千五百元罰鍰，然依違反道路交通管理事件
    統一裁罰基準及處理細則第四十四條規定，處罰機關應依基
    準表於舉發通知單送達且逾越應到案期限六十日之三個月內
    逕行裁決，本件裁決書之裁罰日期顯已超過上開條文所載之
    期限；另原應裁處之罰鍰應未至一千五百元，時隔多月收受
    裁決書，然在異議人於此期間未收受任何通知裁罰之情形下
    ，卻加重裁罰異議人並予記違規點數，實有失公允。異議人
    之住址及戶籍地址均未曾變更，且均有可收受信件之人，是
    異議人認未收到舉發通知單不應歸責於異議人，綜上，異議
    人不服本件裁決，爰為此聲明異議云云。
三、按汽車指在道路上不依軌道或電力架線而以原動機行駛之車
    輛（包括機器腳踏車），道路交通安全規則第二條第一項第
    一款定有明文；又按汽車（包括機器腳踏車）駕駛人，行車
    速度，超過規定之最高時速，或低於規定之最低時速，除有
    第四十三條第一項第二款情形外，處一千二百元以上二千四
    百元以下罰鍰，汽車駕駛人有道路交通管理處罰條例第四十
    條之情形者，除依原條款處罰鍰外，並記違規點數一點，道
    路交通管理處罰條例第四十條、第六十三條第一項第一款分
    別定有明文。又汽車駕駛人有行車速度超過規定之最高速限
    或低於規定之最低速限，當場不能或不宜攔截製單舉發者，
    經以科學儀器取得證據資料證明其行為違規，得逕行舉發，
    道路交通管理處罰條例第七條之二亦規定甚明。
四、經查：
（一）本件異議人於九十八年十二月六日下午七時五十分許，騎
      乘車牌號碼ＫＥＶ－九五八號普通重型機車，於行經臺北
      市○○路、長興街口時，因「限速五十公里，經測時速六
      十一公里，超速十一公里，未滿二十公里」違規，為臺北
      市政府警察局交通警察大隊警員，以採證照片填製北市警
      交大字第Ａ00000000號舉發通知單逕行舉發，異
      議人未於應到案日期前向原處分機關陳述意見，原處分機
      關遂依據道路交通管理處罰條例第四十條、第六十三條第
      一項第一款及違反道路交通管理事件統一裁罰基準及處理
      細則之規定，裁處罰鍰一千五百元，並記違規點數一點，
      異議人於收受上開裁決書後提起異議等情，有上開舉發通
      知單暨所附採證照片、上開裁決書、聲明異議狀各一件附
      卷可稽。
（二）異議人仍執前詞置辯，惟查，異議人於九十八年十二月六
      日下午七時五十分許，在臺北市○○路、長興街口，當地
      速限時速五十公里，經偵測車速為時速六十一公里，超速
      十一公里，尚未滿二十公里，實施測速之雷達測速儀主機
      為六０００九等情，業經本院向原舉發單位調閱違規採證
      照片查明無誤，並有本件違規之採證照片一張附卷可稽。
      又本件使用之上開雷達測速儀，業經經濟部標準檢驗局檢
      定合格認證許可，此有經濟部標準檢驗局九十八年七月二
      十三日出具之雷達測速儀檢定合格證書（規格：二四點一
      二五ＧＨｚ（Ｋ－Ｂａｎｄ）照相式、廠牌：ＴＲＡＦＦ
      ＩＰＡＸ、型號：（一）主機：Ｓｐｅｅｄｏｐｈｏｔ（
      二）天線：五九０－一００、器號：（一）主機：八０四
      －三０九／六０００九（二）天線：五九０－一００／０
      一一五、檢定合格單號碼：Ｍ０ＧＡ0000000Ａ，
      Ｍ０ＧＡ0000000Ｂ、檢定日期：九十八年七月二
      十三日、有效期限：九十九年七月三十一日）一紙在卷可
      參，是該雷達測速儀之準確性，應無可疑。是異議人於上
      揭時、地騎乘機車，確實有超速之違規事實，應堪認定。
（三）至異議人辯稱未收受舉發通知單云云，然查：
    (1)按處理違反道路交通管理事件，有關文書送達之程序，依
      行政程序法之規定，違反道路交通管理事件統一裁罰基準
      及處理細則第五條亦有明文規定。而行政程序法就送達部
      分之規定為：「送達，於應受送達人之住居所、事務所或
      營業所為之」、「於應送達處所不獲會晤應受送達人時，
      得將文書付與有辨別事理能力之同居人、受雇人或應送達
      處所之接收郵件人員」、「送達，不能依前二條規定為之
      者，得將文書寄存送達地之地方自治或警察機關，並作送
      達通知單兩份，一份黏貼於應受送達人住居所、事務所、
      營業所或其就業處所門首，另一份交由鄰居轉交或置於該
      送達處所信箱或其他適當位置，以為送達。前項情形，由
      郵政機關為送達者，得將文書寄存於送達地之郵政機關。
      」行政程序法第七十二條第一項前段、第七十三條第一項
      、第七十四條第一、二項亦分別規定甚明，且應於寄存送
      達當日即生送達之效力（參照臺灣高等法院暨所屬法院九
      十七年法律座談會刑事類第四十二號提案審查意見及研討
      結果）。
    (2)經查：本件舉發單位於九十八年十二月二十三日所製作之
      北市警交大字第Ａ00000000號舉發通知單，經以
      郵寄掛號方式，於九十八年十二月二十八日投遞至異議人
      位於臺北縣土城市○○路○段四六巷二四號之車籍登記地
      址，惟因招領逾期無人簽收而遭退回，又於九十九年一月
      二十八日再次投遞至異議人上開車籍地址，惟因未獲會晤
      本人亦無受領文書之同居人、受雇人或應受送達處所接收
      郵件人員，而將上開舉發通知單於九十九年二月二日依法
      寄存送達於土城工業區郵局，並作送達通知書二份，一份
      黏貼於應受送達人門首，另一份置於應送達處所信箱或適
      當位置，以為送達，此有臺北市政府警察局交通警察大隊
      九十九年七月二十三日北市警交大執字第０九九三一八０
      一八００號函、中華民國郵政九十八年十二月二十八日、
      九十九年一月二十八日大宗限時掛號／掛號函件聯、臺北
      市政府警察局交通警察大隊Ａ00000000號送達證
      書各一紙附卷足憑。又上開送達地址係異議人向監理機關
      登記之車籍地址，亦係異議人於經舉發本件違規當時之戶
      籍地址等情，有車號查詢重型機車車籍、遷徙紀錄資料查
      詢結果各一紙在卷可佐，異議人又未向監理機關申請其他
      地址為通信地址，復查無其他積極證據可資證明上開舉發
      通知單之送達通知書，有遭他人竊取或遺失之情事，是依
      前揭法條規定說明，上開舉發通知單已於寄存之日即九十
      九年二月二日合法送達於異議人。
    (3)然查，上開舉發通知單之舉發日期為九十八年十二月六日
      ，填製舉發通知單之日期為同年月二十三日，應到案日期
      為九十九年一月二十七日，有上開舉發通知單一紙在卷足
      佐，而本件舉發通知單之寄存送達日期為九十九年二月二
      日，業如前述，其顯已逾應到案日期，縱異議人於收受上
      開舉發通知單後即向原處罰機關陳述意見或繳納罰鍰，亦
      難期異議人有遵期到案之可能。原處分機關對此未予詳查
      ，遽認異議人逾越應到案期限六十日以上，逕依違反道路
      交通管理事件統一裁罰基準及處理細則之規定，裁處異議
      人最高裁罰一千五百元，容有違誤。
（四）異議人復辯稱原處分機關作成裁決時已逾違反道路交通管
      理事件統一裁罰基準及處理細則第四十四條第一項規定之
      舉發通知單送達且逾越應到案期限六十日之三個月內逕行
      裁決之裁罰期限，故應予異議人免罰云云。惟查違反道路
      交通管理處罰條例之行為經警開立舉發通知單，該舉發通
      知單僅屬交通主管機關據以裁罰之依據，並非交通主管機
      關所為之終局性裁罰處分，而行為人因交通違規遭開立舉
      發通知單後，迄至移送交通主管機關裁罰之期間，道路交
      通管理處罰條例並未設有時效之規定，應依行政罰法第二
      十七條第一項規定「行政罰之裁處權，因三年期間之經過
      而消滅」，是本件之裁罰尚未逾法定之三年時效期間。又
      按道路交通管理事件統一裁罰基準及處理細則第四十四條
      第一項之逾越應到案期限六十日之三個月內逕行裁決之規
      定，係主管機關即交通部與內政部為補充道路交通管理處
      罰條例漏未對處罰機關於受理違反道路交通管理事件裁決
      時效所為之補充性質行政命令，然因該細則第四十四條第
      一項並未規定處罰機關違反「逾越應到案期限六十日之三
      個月」期間之規定時，發生失權之效果，故解釋上該規定
      屬訓示之規定，端在促使各處罰機關儘速處理，以免形成
      積案，導致無法達成交通管理之目的。而處罰機關若未遵
      守前開期間之行政命令規定，應屬行政機關內部績效獎懲
      問題，不可因此而解釋為具有失權之效果，否則無異與訓
      示規定之解釋相扞挌。是原處分機關於九十九年六月十八
      日所為之裁決效力，並不因逾越前述裁罰基準及處理細則
      所定期限之規定，而失其效力。異議人上開所辯，顯有誤
      會。
五、綜上所述，本件異議人騎乘上開普通重型機車於上揭時、地
    ，確有「汽車駕駛人行車速度，超過規定之最高時速，未滿
    二十公里」之違規事實，固堪認定，惟異議人逾越應到案日
    期始收受上開舉發通知單，自無從及時於應到案日期前繳納
    罰鍰或向原處分機關陳述意見，原處分機關未予詳查，逕予
    裁處異議人最高額罰鍰，尚非適法。原處分機關之裁決既有
    上開違誤，自應由本院撤銷原處分機關之裁處，依道路交通
    管理處罰條例第四十條、第六十三條第一項第一款及違反道
    路交通管理事件統一裁罰基準及處理細則之規定，改處異議
    人罰鍰一千二百元，並記違規點數一點，以資適法。
六、據上論斷，應依道路交通案件處理辦法第二十條前段，裁定
    如主文。
中    華    民    國    99    年    8     月    11    日
                  交通法庭    法  官  白光華
以上正本證明與原本無異。
如不服本裁定，應於送達後五日內，敘明理由向本院提出抗告狀
。
                              書記官  莊川億
中    華    民    國    99    年    8     月    12    日

司法院資訊處製作；財團法人民間司法改革基金會備份。
